臺灣高等法院刑事判決　　　　　　　　 96年度上易字第336號
上　訴　人　臺灣板橋地方法院檢察署檢察官
被　　　告　乙○○
上列上訴人因家暴傷害等案件，不服臺灣板橋地方法院95年度易
字第1586號，中華民國95年12月29日第一審判決（起訴案號：臺
灣板橋地方法院檢察署95年度偵字第16962號），提起上訴，本
院判決如下：
    主  文
上訴駁回。
    理  由
一、公訴意旨略以：被告乙○○與告訴人甲○○係夫妻，二人具
    有家庭暴力防治法第三條第一款之家庭成員關係，彼此間感
    情不睦，被告於民國九十四年十一月二十六日上午九時許，
    在臺北縣蘆洲市中山市場第三十二號攤位，因雜貨店經營權
    問題，與告訴人發生爭執，告訴人欲從抽屜取走店內鑰匙，
    遭被告阻止，於爭奪該攤位鑰匙時，竟基於傷害之故意，徒
    手抓住告訴人頭髮撞擊店內木櫃多次，致告訴人受有右額頭
    挫瘀傷、左手食指擦傷等傷害，被告復基於恐嚇之犯意，對
    告訴人恫稱：如果回來做，要讓妳死得很難看，要讓妳死了
    沒人埋等語，以此加害生命、身體之事，恐嚇告訴人，致生
    危害於告訴人生命及身體安全，因認被告涉犯刑法第二百七
    十七條第一項傷害及第三百零五條恐嚇罪等罪嫌。
二、按犯罪事實應依證據認定之，無證據不得認定犯罪事實，刑
    事訴訟法第一百五十四條第二項規定綦詳。又認定不利於被
    告之事實，須依積極證據，茍積極證據不足為不利於被告事
    實之認定時，即應為有利於被告之認定，更不必有何有利之
    證據；且刑事訴訟法上所謂認定犯罪事實之積極證據，係指
    適合於被告犯罪事實之認定之積極證據而言，雖不以直接證
    據為限，間接證據亦包括在內，然而無論直接或間接證據，
    其為訴訟上之證明，須於通常一般之人均不致有所懷疑，而
    得確信其為真實之程度者，始得據為有罪之認定，倘其證明
    尚未達到此一程度，而有合理之懷疑存在時，自不能以推測
    或擬制之方法，以為有罪裁判之基礎。再者，告訴人之告訴
    ，係以使被告受刑事訴追為目的，是其陳述是否與事實相符
    ，仍應調查其他證據以資審認，最高法院著有三十年上字第
    816號、二十九年上字第3105號、七十六年台上字第4986 號
    、四十年台上字第86號、五十二年台上字第1300號等判例意
    旨均可資參照。
三、本件公訴意旨認被告有上開不法情事，不外以告訴人甲○○
    之指訴、證人李冷洵、張李妙禎之證述及診斷證明書等為論
    據。惟經訊據被告乙○○，堅詞否認有傷害及恐嚇告訴人犯
    行，辯稱：告訴人搶走其鑰匙，並丟予渠姊後，警方即接獲
    報案，前來處理，承辦警員要其複製一副鑰匙予告訴人，遂
    由告訴人與渠姊將鑰匙交予警方，再轉交其子請人複製，復
    於現場交予告訴人，其始終在現場等候，並未與告訴人有任
    何肢體接觸，至告訴人手部之傷，應係渠開啟抽屜時割傷，
    至頭部傷害不知所由何來，我沒有打傷告訴人，也沒有恐嚇
    她等語。
四、本院查：
（一）告訴人所稱右額頭挫瘀傷、左手食指擦傷乙節，雖提出臺
      北縣立醫院驗傷診斷證明書為據，且執詞指摘被告恐嚇云
      云，證人即告訴人之姊妹李冷洵、張李妙禎二人亦於偵查
      中指證：「被告壓告訴人頭部撞擊木櫃數次，又繼續毆打
      告訴人，直至伊等表示要拍照存證，被告方停手，且對告
      訴人恫嚇稱，讓告訴人死沒人埋」、「被告壓告訴人頭部
      撞擊木櫃數次，又繼續毆打告訴人，直至伊等表示要拍照
      存證，被告方停手，且對告訴人恫嚇稱，讓告訴人死沒人
      埋」云云（參見偵查卷第19頁），惟查：
  (1)、證人即亦在被告之上開攤位附近之李能波於原審審理中結
      證：「伊之攤位與被告攤位相距約四、五公尺，被告攤位
      並無櫃子，僅後方有一台冰箱，是日，告訴人與渠姊至被
      告攤位，告訴人拿被告鑰匙後，將鑰匙丟予渠姊，未久，
      警察即前來處理，前後爭執約十分鐘許，未見被告搶奪告
      訴人鑰匙或將告訴人頭部推往撞櫃子之情事，被告與告訴
      人爭執時，伊攤位並無顧客，市場人潮亦不多，故能全程
      目睹發生經過。」等語（參見一審卷第68頁至第71頁）；
      證人王春梅於原審審理時亦結稱：「伊之攤位在被告攤位
      斜對面，被告攤位祗以矮櫃置放貨品，攤位後方亦僅有一
      鐵門之冷凍庫，斯時，伊正準備貨品，尚無顧客，突然聽
      見爭吵聲音，並見告訴人自被告身後抽屜拿取鑰匙，雙方
      即互罵，告訴人乃將鑰匙丟予渠姊，伊則未見被告自告訴
      人手上搶奪鑰匙，或將告訴人頭部壓下撞物之動作，或毆
      打告訴人，或以『如果回來做，要讓妳死得很難看，要讓
      妳死了沒人埋』之詞，恫嚇告訴人，未久，警員即前來處
      理。」等語（參見一審卷第72頁至第75頁），均得證明被
      告並無檢察官起訴之犯罪事實。
  (2)、上開二位人之證詞雖與證人李冷洵、張李妙禎二人之證詞
      完全不同，惟以與被告無任何親誼利害之證人李能波、王
      春梅於原審中所證，與跟告訴人有姐妹之誼之李冷洵、張
      李妙禎二人相比較，自以證人李能波、王春梅二人之證詞
      具較強之證據力，易言之，證人李能波、王春梅之證述較
      證人李冷洵、張李妙禎所述為可採。
  (3)、關於上開恐嚇之詞，證人即被告、告訴人之子劉秉昌於偵
      查中即已敘明，此乃告訴人對被告所言，而非出於被告之
      口（參見偵查卷第25頁），已足徵被告復無恐嚇告訴人之
      情，參以，告訴人於警詢中提出告訴時，並未指訴被告有
      恐嚇犯行（參見偵查卷第7頁第8頁），而於偵查中亦係證
      人李冷洵、張李妙禎為前述陳述後，始指陳被告有恐嚇行
      為（參見偵查卷第21頁），是被告是否有告訴人指訴及證
      人李冷洵、張李妙禎指證之犯罪事實，殊屬可疑。
（二）綜合上述，已足認為告訴人之指訴有重大瑕疵，被告所辯
      ，非無稽，應堪採信。經查，復無其他積極證據，足以證
      明被告確有傷害及恐嚇等之犯行，被告之犯罪尚屬不能證
      明，揆之前開規定，自應為被告無罪判決之諭知。
三、原審以被告之犯罪犯行不能證明，而為被告無罪之諭知，經
    核其認事用法均無不合。本件公訴人之上訴意旨徒循告訴人
    之請，提起上訴，仍執前詞指摘原判決不當，難認為有理由
    ，應予駁回。
四、據上論斷，應依刑事訴訟法第三百六十八條，判決如主文。
本案經檢察官李良忠到庭執行職務。
中　　華　　民　　國　　96　　年　　4 　　月　　11　　日
                  刑事第三庭審判長法  官  許國宏
                                  法  官  朱光仁
                                  法  官  許增男
以上正本證明與原本無異。
不得上訴。
                                  書記官  葉金發
中　　華　　民　　國　　96　　年　　4 　　月　　11　　日
